【裁判字號】    92,上易,1760
【裁判日期】    920929
【裁判案由】    妨害婚姻
【裁判全文】
臺灣高等法院刑事判決                          九十二年度上易字第一七六０號
    上  訴  人
    即  被  告  甲○○
                乙○○
右上訴人因妨害婚姻案件，不服臺灣臺北地方法院九十二年度易字第四０二號，中華
民國九十二年五月十三日第一審判決（起訴案號：臺灣臺北地方法院檢察署九十一年
度偵續字第三七八號），提起上訴，本院判決如左：
    主  文
上訴駁回。
    事  實
一、乙○○與丙○○係夫妻關係，為有配偶之人，甲○○亦明知乙○○為有配偶之人
    。乙○○竟基於通姦之概括犯意，自民國八十五年十一月間至九十年八月二十四
    日凌晨某時止，在臺北市○○區○○街二九巷七之三號及臺北市○○區○○街一
    八一巷六號六樓等處，連續與甲○○通姦多次，甲○○亦基於概括犯意亦與乙○○相姦數次，嗣丙○○於九十年八月十四日上午十時許至臺灣桃園地方法院刑事
    法庭旁聽甲○○外婆黃英華自訴陳鳳銀竊佔案件審理程序時，乙○○竟代理甲○○外婆黃英華出庭及向承審法官自承為甲○○之配偶，黎雲秀始知悉乙○○與甲○○關係非淺，並於九十年八月二十四晚間九時許至警局提出告訴而查獲上情。
二、案經丙○○訴由臺北市政府警察局信義分局報請臺灣臺北地方法院檢察署檢察官
    偵查起訴。
    理  由
一、訊據被告乙○○及甲○○二人均矢口否認有何上開通姦、相姦之犯行，被告乙○○辯稱：「我跟告訴人長期分居，因為不合，從八十三年調解委員會那裡就要離
    婚，是告訴人不肯離。而且在法院都要核對
    訴人，怎麼可能會認為我是甲○○的配偶，可是原審法官卻這樣寫判決來判我」
    云云（見本院九十二年八月十五日筆錄）。被告甲○○辯稱：「我跟乙○○之間
    是房東房客的關係，我們長期下來只是類似兄妹間的感情，沒有其他不軌的行為
    ，告訴人卻長期在外亂說」云云（見本院九十二年八月十五日筆錄）。
二、惟查：
（一）、前揭被告二人之犯行，業據告訴人丙○○指訴明確，且經被告乙○○於警訊
        時就通姦之起訖期間及地點供述屬實，而被告乙○○與告訴人丙○○有夫妻
        關係之事實，有法務部戶役政電腦連結作業系統在卷可憑。
（二）、再者，參諸被告甲○○在被告乙○○之行動電話語音信箱留言內容：「國昌
        老公：：我等你到十二點，你是不是回家去了，因為你每次喝完酒都會直接
        回去，你為什麼告訴我要過來，不要這樣子嗎」、「我一直打電話給你，你
        一直不接電話，還是丙○○在騷擾你？真的，實在很抱歉，讓您生氣，從開
        始到現在：：您對我的好我都知道，我們之間有互相扶持，我真的不想失去
        你，失去你我將不知如何自持」、「如果您要挽回我們之間的感情，請你打
        電話過來，她一直打電話過來我都有錄音起來，我該怎麼辦呀，要挽回我們
        之間的感情，如果要分手也沒有關係」等語，有語音信箱留言錄音帶及錄音
        帶譯文在卷可憑，從上開被告甲○○在被告乙○○之行動電話語音信箱留言
        內容，可認被告甲○○與被告乙○○之交往絕非一般朋友之關係。
（三）、復查，被告甲○○於警訊時供稱：「我與乙○○二人確實皆住於臺北市○○
        街一八一巷六號六樓之內」等語，被告乙○○於偵查中亦供稱：「（
        處）地址寄至甲○○住處」（見臺灣臺北地方法院檢察署九十年度偵字第二
        二三九五號偵查卷宗第五九頁），足見被告二人確實曾共住在臺北市○○街
        一八一巷六號六樓住處。
（四）、又被告乙○○於九十年七月二十六日將子張嘉恩攜至臺北市○○街一八一巷
        六號六樓住處過夜等情，為被告二人所自承，而參諸證人張嘉恩於原審調查
        時證述：「（是否有在九十年間跟被告二人一同睡在一間房間內）有」、「
        有一個人睡在地上，就是那個阿姨甲○○」、「本來是爸爸睡在地上，我跟
        阿姨睡在床上，因為我想要跟爸爸睡，所以才變成阿姨睡在地上」、「（爸
        爸的衣服是否有放在那邊）就是我們睡覺那間房間的衣櫃」、「是長方形（
        衣櫃），裡面有爸爸的襯衫、西裝、睡衣」、「（你爸爸是否有很多鞋子放
        在基隆路、嘉興街那邊）很多，大約有十幾雙，都是皮鞋也有一雙球鞋」等
        語，更能確認被告乙○○與被告甲○○二人有長期同住在臺北市○○街一八
        一巷六號六樓之情事。
（五）、末查，被告乙○○亦自承伊於九十年八月十四日上午十時許至臺灣桃園地方
        法院刑事庭代理被告甲○○之外婆出庭，被訴竊佔房子之被告以為伊是甲○○之先生等事實，則關於告訴人所指訴其於九十年八月十四日上午十時許至
        臺灣桃園地方法院刑事法庭內旁聽甲○○外婆黃英華自訴陳鳳銀竊佔案件審
        理程序時，乙○○代理甲○○外婆黃英華出庭及向承審法官自承為甲○○之
        配偶之情，應非虛構。按認定犯罪事實所憑之證據，固不以直接證據為限，
        間接證據亦應包括在內，是縱然並無直接證據可證明被告二人通姦、相姦之
        犯行，然從前開被告甲○○在被告乙○○之行動電話語音信箱留言內容、被
        告二人長期同住在臺北市○○街一八一巷六號六樓、被告乙○○以被告甲○○丈夫身分代理甲○○外婆出庭應訊等間接證據，均可看出被告二人有超越
        一般友誼之男女朋友關係，亦可作為被告乙○○於警訊時自白被告二人通姦
        、相姦犯行之補強證據。則被告二人前揭所辯，顯然與事實不符，並不足採
        ，事證明確，被告二人妨害婚姻及家庭之犯行足堪認定
三、核被告乙○○所為，係犯刑法第二百三十九條前段通姦罪，被告甲○○所為，係
    犯同條後段與有配偶之人相姦罪。被告二人前後多次犯行，均時間緊接，觸犯構
    成要件相同之罪名，顯係各基於概括犯意為之，應依連續犯規定各論以一罪，並
    依法各加重其刑。公訴人所認被告二人犯罪時間係自九十年七月二十六日起至同
    年八月二十四日止，惟查被告乙○○自白其自八十五年十一月間至九十年八月二
    十四凌晨止與被告甲○○通姦數次等語，且告訴人係於九十年八月十四日上午十
    時許至臺灣桃園地方法院刑事庭旁聽時始知悉被告二人通姦、相姦之情，業據告
    訴人供證在卷，是六個月之告訴期間應自告訴人知悉犯人之時即九十年八月十四
    日起算，而告訴人於九十年八月二十四晚間九時許至警局提出告訴時，被告二人
    前開之所有犯行均未逾告訴期間，且均為連續犯之裁判上一罪關係，本院自得予
    以一併審理。
四、原審因依刑法第五十六條、第二百三十九條、第四十一條第一項前段、罰金罰鍰
    提高標準條例第二條之規定，並審酌被告二人之品行、犯罪動機、目的、手段、
    造成告訴人婚姻上之傷害、犯後否認犯行之態度等一切情狀，以被告乙○○連續
    有配偶而與人通姦，處有期徒刑三月，如易科罰金，以三百元折算一日，及被告
    甲○○連續與有配偶之人相姦，處有期徒刑三月，如易科罰金，以三百元折算一
    日，其認事用法，洵無不當，量刑亦屬妥適，被告等上訴否認犯罪，非有理由，
    其上訴均應予駁回。
據上論斷，應依刑事訴訟法第三百六十八條，判決如主文。
本案經檢察官陳明光到庭執行職務。
中      華      民      國    九十二    年      九      月    二十九    日
                              臺灣高等法院刑事第二十一庭
                                  審判長法  官  葉  騰  瑞
                                        法  官  黃  國  忠
                                        法  官  江  國  華
右正本證明與原本無異。
不得上訴。
                                        書記官  王  嗣  瑩
中      華      民      國    九十二    年      九      月     三十     日
附錄：本案論罪科刑法條全文
刑法第二百三十九條
有配偶而與人通姦者，處一年以下有期徒刑。其相姦者亦同。


司法院資訊處製作；財團法人民間司法改革基金會備份。
